台灣台中地方法院刑事判決　　　　　　　　　　　　　　九十四年度易字第三三號
　　公　訴　人　台灣台中地方法院檢察署檢察官
　　被　　　告　甲○○
　　指定辯護人　本院公設辯護人　丁○○
右列被告因公共危險案件，經檢察官提起公訴（九十三年度偵字第九三六六號），本
院判決如左：
    主  文
本件公訴不受理。
    理  由
一、公訴意旨略以：被告甲○○與丙○○係鄰居，民國九十三年四月二十一日，被告
    所飼養之寵物因故死亡，被告懷疑係丙○○所為，雙方進而發生爭執並互控傷害
    （傷害部分業據雙方撤回告訴，並經台灣台中地方法院檢察署檢察官以九十三年
    度偵字第八九一七號為不起訴處分確定），被告因前開細故而心生怨隙，乃於九
    十三年五月十四日十九時三十分許，借為死去寵物超渡之理由，至丙○○位於台
    中市北屯區○○○街二四巷十三號住宅前，將紙錢堆置於上址鐵捲門前，再以火
    點燃，造成紙錢起火燃燒，被告復將燃燒中之紙錢投入前揭鐵捲門探視孔內，致
    生公共危險，幸為丙○○發現，旋即撲滅火勢，始未釀禍，惟前揭鐵捲門已遭燻
    燒受損，嗣員警隨即至現場當場查獲被告。因認被告涉犯刑法第一百七十五條第
    一項罪嫌，並以告訴人丙○○之指訴、現場照片九張及員警職務報告一紙，為證
    明被告犯罪之論據。
二、按認定不利於被告之事實，須依積極證據，苟積極證據不足為不利於被告事實之
    認定時，即應為有利於被告之認定，更不必有何有利之證據（最高法院三十年上
    字第八一六號判例參照）。又刑法第一百七十五條第一項放火燒燬前二條以外他
    人所有物罪，以致生公共危險即具體危險為犯罪構成要件之一，而所謂公共危險
    ，須有發生實害之蓋然性為足，此項蓋然性之有無，應由事實審法院基於經驗法
    則，而為客觀之判斷，屬事實認定問題（最高法院八十八年度台上字第三二八一
    號判決參照）。再刑事判決得就起訴之犯罪事實變更檢察官起訴所引應適用之法
    條者，以科刑或免刑判決為限，是而如檢察官以殺人未遂起訴，經審理結果，認
    為被告所犯實為傷害罪，未經合法告訴，則於判決理由欄敘明其理由逕依刑事訴
    訟法第三百零三條第三款諭知不受理判決即可（最高法院七十一年度台上字第六
    六○○號判決參照）。末以告訴乃論之罪，告訴人於第一審辯論終結前得撤回其
    告訴，又告訴經撤回者，應諭知不受理之判決，刑事訴訟法第二百三十八條第一
    項、第三百零三條第三款，分別定有明文。
三、訊據被告堅決否認有放火燒燬他人所有之物致生公共危險之犯行，辯稱：伊當時
    為了超渡死去小狗的亡魂，乃在位於台中市○○○街二四巷十五號住處與隔壁十
    三號中間的公用柱前燃燒紙錢，因為風吹的關係，燃燒中的紙錢才飄到隔壁十三
    號丙○○的住家，致將丙○○家中鐵門燻黑等語。經查：
（一）前揭被告於丙○○住處鐵捲門前燃燒紙錢，復將部分燃燒中之紙錢投入前揭鐵
      捲門探視孔內等事實，業據證人丙○○於本院證述明確（本院卷第二十四至二
      十九頁），證人乙○○即本案到場處理之警員於本院亦證稱：伊到場時僅丙○
      ○住處前有燃燒紙錢之痕跡，而被告住處前則無燃燒紙錢之跡象等語（本院卷
      第三十一、三十二頁），此外，依警員到場後蒐證之現場相片四幀所示，本案
      丙○○住處鐵捲門前，於地上留有燃燒紙錢之殘跡，且鐵捲門及其上之探視孔
      俱有遭燃燒燻黑之痕跡，而被告所稱二戶公用柱前則無（九十三年度偵字第九
      三六六號卷第十四至十五頁），衡諸常情，遭燃燒之紙錢豈有可能僅因風吹之
      原因，即固著於探視孔處燃燒，進而致該探視孔遭燻黑，被告所辯顯違常情，
      本案被告確有前揭證人丙○○所指之行為已臻明確。
（二）被告固有前揭行為，惟證人丙○○於本院證稱：伊住處並無何財物毀損，遭被
      告自探視孔置入之紙錢火勢甚小，且落地後，距伊停放之機車尚有二、三尺之
      距離，並為伊迅以腳踩熄等語（本院卷第二十四至二十六頁），又依前揭現場
      相片所示，被告於丙○○住處前所置放已燃燒之紙錢數量非鉅，燃燒之範圍亦
      僅侷限於鐵捲門前一隅，另散落於屋內地面之紙錢，除少數幾張業已燃燒成灰
      ，餘則均尚未點燃，且距離最近即丙○○用以置放機車、汽車之處，亦確有約
      二、三尺之距離，又該紙錢散落處周圍亦無其它易燃之物，再參諸紙錢燃燒之
      附著性、持續性、蔓延性等，較諸汽油、瓦斯等為低，堪認本案應無因火燄直
      接接觸或火星飄散而延燒之明顯立即危險，揆諸首揭說明，尚難認為被告所為
      已致生公共危險，自不該當刑法第一百七十五條第一項之放火罪。
四、公訴人所舉之證據，固不足證明被告之行為該當刑法第一百七十五條第一項之罪
    ，惟依公訴人起訴書所載被告之犯罪事實，亦論及被告有放火燒燬他人所有之物
    之行為，且刑法第一百七十五條第一項放火罪，本即包括放火燒燬物品之毀損行
    為，此毀損行為既與公訴人起訴之放火罪屬實質上一罪關係，揆諸首揭最高法院
    七十一年度台上字第六六○○號判決意旨，被告上開行為尚應涉及刑法第三百五
    十四條之毀損罪責，然依刑法第三百五十七條規定，此須告訴乃論，茲據告訴人
    丙○○於本院審理中當庭撤回其告訴，依照首揭說明，本件自應諭知不受理之判
    決。
據上論斷，應依刑事訴訟法第三百零三條第三款，判決如主文。
中      華      民      國    九十四    年      二      月       五     日
                              台灣台中地方法院刑事第二庭
                                    審判長  法  官   蔡  名  曜
                                            法  官   蔡  美  華
                                            法  官   郭  書  豪
右正本證明與原本無異。
如不服本判決，應於送達後十日內向本院提出上訴狀(須附繕本)，上訴於台灣高等
法院台中分院。
                                        書記官
中      華      民      國 九十四    年      二      月       五     日
